【裁判字號】    98,交聲,3304
【裁判日期】    990413
【裁判案由】    聲明異議
【裁判全文】
臺灣高雄地方法院交通事件裁定        98年度交聲字第3304號
原處分機關  高雄市政府交通局
代  表  人  王國材
異  議  人
即受處分人  甲○○
上列異議人即受處分人因違反道路交通管理處罰條例案件，對於
原處分機關即高雄市政府交通局民國98年12月10日所為之處分（
高市交裁字第裁32-BV0000000號裁決書）聲明異議，本院裁定如
下：
    主  文
異議駁回。
    理  由
一、原處分意旨略以：異議人即受處分人甲○○（下稱異議人）
    所有之車號XCW-626 號重型機車於民國98年7 月17日13時59
    分許，沿高雄市○○區○○路由東往西直行，行經該路段及
    左楠路交岔路口時，因闖越紅燈，經高雄市政府警察局交通
    警察大隊員警逕行舉發異議人有「駕車行經有燈光號誌之交
    岔路口闖紅燈」之交通違規，並開立98年8 月18日高市警交
    相字第BV0000000 號舉發違反道路交通管理事件通知單（下
    稱舉發通知單），而依據道路交通管理處罰條例第53條第1
    項、第63條第1 項第3 款（裁決書漏載第3 款）等規定，於
    98年12月10日以高市交裁字第裁32-BV0000000號裁決書（下
    稱裁決書），裁處異議人罰鍰新臺幣（下同）1,800 元，並
    記違規點數3 點等語。
二、本件異議意旨略以：異議人所有之上開機車固曾於前揭時地
    ，行經前開交岔路口，然看到黃燈後即緩慢滑行，故採證照
    片未見到騎士外套衣物隨風揚起之情形，迨停下來後發現已
    經超過停止線，並未闖紅燈；且該路口原先之停止線不符法
    律規定，事後經拍照存證時發現停止線已經往前挪移，本件
    裁決書之裁罰顯有錯誤，為此請求撤銷原處分云云。
三、按汽車（包括機器腳踏車）駕駛人，行經有燈光號誌管制之
    交岔路口闖紅燈者，處新臺幣1,800 元以上5,400 元以下罰
    鍰，並記違規點數3 點，道路交通管理處罰條例第53條第1
    項、第63條第1 項第3 款分別載有明文；又該法所指之車輛
    ，係指在道路上以原動機行駛之汽車（包括機器腳踏車）或
    以人力、獸力行駛之車輛，故機車亦在規範範圍內，同法第
    3 條第8 款亦有明文。次按路口燈光號誌顯示為紅燈係表示
    禁止通行，不得超越停止線或進入路口，道路交通標誌標線
    號誌設置規則第206 條第5 款定有明文。因之，駕駛人有否
    闖越紅燈之違規行為，自應以車輛通過停止線或進入路口時
    號誌是否為紅燈作為評斷基準。再本件異議人雖未依道路交
    通案件處理辦法第13條規定向原處分機關提出異議後，再由
    該機關轉送本院審理，惟既已於法定期間內向本院聲明異議
    ，故為訴訟經濟計，程序上自應仍屬適法，合先敘明。
四、經查：異議人所有之上開機車，於前揭時地，行經有燈光號
    誌管制之交岔路口時，未依紅燈號誌禁制逕行闖越之違規行
    為，經高雄市政府警察局交通警察大隊執勤員警以異議人之
    機車有違反道路交通管理處罰條例第53條第1 項規定，掣開
    舉發通知單舉發等情，有前揭舉發通知單、高雄市政府警察
    局交通警察大隊98年9 月11日高市警交三字第0980028202號
    函說明及上開裁決書在卷可稽（本院卷第7 、18、20頁）。
    異議人否認有闖紅燈之違規行為，並以前詞置辯，惟查：
  (一)本件證人即舉發員警陳森茂到庭具結證稱：「（問：本件違
    規人違規闖紅燈是否你取締的？）是」、「（問：請陳述取
    締過程？）98年7 月17日那段時間是世運會，因為該路口時
    常發生事故，我在那裡執行交通管制及疏導勤務時，發現有
    一些違規闖紅燈、越線行為。當時我站在左楠、後昌路口東
    北角位置，發現違規人騎乘該部機車到達停止線前，後昌路
    東西向交通號誌已是紅燈，即違規人行車正前方號誌已是紅
    燈，仍未停下來，我就拍照採證」、「（問：你拍照取證時
    ，違規人是否有停下來？）違規人到達停止線前就已是紅燈
    ，之後他是騎到機車待轉區才停止」等語綦詳（本院卷第50
    、51頁）。從而，觀之證人陳森茂就舉發異議人闖紅燈之過
    程、情節詳述明確，而證人係執行勤務之員警，其對交通違
    規取締受有專門訓練，且衡情證人與異議人應素不相識，亦
    無怨隙，當無甘冒自身觸犯偽證罪之風險而設詞誣攀異議人
    之理。再交通警員製單舉發違反道路交通處罰條例所列之違
    規事實，本質上係公務員依法執行職務之行為，如有枉法構
    陷或為不實記載之行為，亦需負擔嚴厲之刑事責任，國家並
    以此擔保公務員能忠實執行職務，如無其他證據顯示舉發警
    員有誤認或故意構陷之情事時，應認證人上開證述，當屬可
    採。復經本院審閱證人陳森茂於當場拍攝之採證照片及電子
    現場圖（本院卷第18、54頁），員警執勤之值勤舉發地點確
    可清楚觀察到該路口之專用號誌，且路口號誌為紅燈時，異
    議人之機車仍超越停止線直行行駛等情，益見上開證人證詞
    與採證照片內容相符。再觀以異議人亦坦認其機車確有騎駛
    至上開採證照片所示之機車代轉區劃設位置之情事，足徵異
    議人確已越過該路口停止線，並闖越該處紅燈號誌無疑，異
    議人空言質疑員警舉發之正確性，復未提出其未闖越紅燈之
    其他有利證據供本院審酌，其所辯自不足採。
  (二)又異議人另主張：該處路段之停止線標示不當云云，就此證
    人陳森茂證稱：「（問：停止線設置後來是否因為設置錯誤
    而往前挪？）有無設置錯誤，我不清楚，但是後來事實上該
    停止線是有往前挪」等語明確（本院卷第50頁）。是雖該路
    口之停止線有於事後有往前移挪之情，惟異議人所有之機車
    行駛於道路上，本應注意並遵守者，係所在車道之道路標線
    指示，此與停止線位置，本無關連；而自卷附採證規照片以
    觀，本件異議人之機車行車之車道上停止線繪製清楚，當時
    晴天，視距良好，路上無障礙物，甚且在異議人車輛前後左
    右，均無其他車輛行駛，依此情境，異議人亦無難以辨識或
    不能辨識之困難，足見異議人之機車在上開路口號誌轉為紅
    燈時，縱係以緩慢滑行方式超越停止線，然該機車騎士已見
    紅燈號誌，實有充裕時間停車，惟其不思停等紅燈，反以滑
    行方式超越停止線，其有闖紅燈之意圖及行為，甚為明確，
    是見異議人上開所辯，係卸責之詞，並無可採。遑論車道停
    止線劃線究否不當，係為交通標示設置改進之事項，因非屬
    本件因違反道路交通管理處罰條例而受裁決機關處罰之交通
    案件審酌範疇，是認與本裁定結果並無影響，併予敘明。
  (三)從而，本件執勤員警舉發異議人之機車行經有燈光號誌管制
    之交岔路口，未依紅燈號誌禁制逕行闖越之違規行為，應屬
    有據，是認異議人闖紅燈之違規事實堪可認定。
五、綜上所述，異議人所有之機車確有於前揭時間、地點，行經
    有燈光號誌管制之交岔路口闖紅燈之行為，自屬違反道路交
    通管理處罰條例第53條第1 項之規定，而異議人亦未於舉發
    通知單應到案日期即98年9 月7 日前，檢附相關證據及應歸
    責人相關證明文件，向處罰機關告明應歸責之實際騎車之人
    ，原處分機關乃依道路交通管理處罰條例第53條第1 項、第
    63條第1 項第3 款及違反道路交通管理事件統一裁罰基準表
    之規定，裁處異議人1,800 元，並記違規點數3 點，核無違
    誤，裁罰額度亦無不當，應予維持，本件異議為無理由，自
    應予以駁回。
據上論斷，爰依道路交通管理處罰條例第87條第2 項、道路交通
案件處理辦法第19條，裁定如主文。
中    華    民    國    99    年    4     月    13    日
                  交通法庭    法  官  林建鼎
以上正本證明與原本無異。
如不服本裁定，應於收受送達後5 日內向本院提出抗告狀（需附
繕本）。
中    華    民    國    99    年    4     月    13    日
                              書記官  林怡君

司法院資訊處製作；財團法人民間司法改革基金會備份。
